臺灣高等法院高雄分院刑事判決　　　　 96年度上訴字第202號
上　訴　人　臺灣高雄地方法院檢察署檢察官
被　　　告　甲○○
上列上訴人因被告違反毒品危害防制條例案件，不服臺灣高雄地
方法院95年度訴字第3971號中華民國95年12月25日第一審判決（
起訴案號：臺灣高雄地方法院檢察署95年度毒偵字第7596號併辦
案號：同署96年度毒偵字第417 、632 、1859號），提起上訴，
本院依簡式審判程序判決如下：
    主  文
原判決撤銷。
甲○○施用第一級毒品，處有期徒刑壹年貳月，扣案之海洛因壹
包（驗後淨重○、○二二公克）、壹包（驗後淨重○、○二一公
克）、殘留有海洛因之注射針筒壹支沒收銷燬；注射針筒貳支均
沒收。
    事  實
一、甲○○前於民國94年間因施用毒品案件，經臺灣高雄地方法
    院以94年度毒聲字第2523號裁定送觀察勒戒後，認無繼續施
    用毒品傾向，於94年12月21日執行完畢，經臺灣高雄地方法
    院檢察署檢察官於94年12月23日以94年度毒偵字第8035號為
    不起訴處分確定。猶不知悔改，於前案觀察、勒戒執行完畢
    釋放後，5 年以內，又自95年8 月初某日起，至同年10月底
    某日止，基於施用第一級毒品海洛因之集合犯意，在其高雄
    市○○區○○路18號住處及其他不詳處所，以注射之方式，
    施用海洛因多次，每日施用1 至2 次，於95年8 月28日15時
    7 分許，經通知至高雄市政府警察局小港分局採尿送驗後，
    呈嗎啡陽性反應。又於95年9 月26日12時20分許，因交通違
    規事件，為警在高雄縣林園鄉○○路通往小港區○○○路山
    邊路旁攔檢查獲，並扣得甲○○所有供施用毒品所用之第一
    級毒品海洛因1 包（驗後淨重0.022 公克）、殘留海洛因之
    注射針筒1 支，經警採集其尿液送驗後，呈嗎啡陽性反應。
    嗣於95年10月19日10時30分許，在高雄縣林園鄉○○路堤岸
    旁，甲○○與胞弟林見致（另行偵辦）見警前來盤查，隨即
    將兩人共同持有之毒品海洛因及注射針筒丟棄海邊沙灘防坡
    提下，為警當時查獲，並扣得海洛因1 包（驗後淨重0.021
    公克）及其所有預備供施用海洛因所用之注射針筒2 支，經
    警採其尿液送驗結果，呈現嗎啡陽性反應，而查悉上情。
二、案經高雄市政府警察局小港分局報請臺灣高雄地方法院檢察
    署檢察官偵查起訴及移送併辦。
    理  由
一、上開事實，業據被告甲○○於原審及本院審理時供承不諱，
    且被告先後為警查獲，經警採其尿液送驗結果，均呈現嗎啡
    陽性反應，有長榮大學95年9 月12日確認報告、高雄市立凱
    旋醫院95年10月10日編號A00000000 及95年10月30日編號A0
    000000號濫用藥物尿液檢驗報告各1 份在卷可稽。又先後扣
    案之海洛因各1 包，經送高雄市立凱旋醫院鑑定結果，確係
    海洛因成份（驗後淨重0.022 公克、0.021 公克），有該院
    95年10月10日高市凱醫檢字第2528號、95年12月3 日高市凱
    醫驗字第2812號濫用藥物成品檢驗鑑定書各1 紙在卷可稽。
    又95年9 月26日扣案之注射針筒1 支，經送高雄市立凱旋醫
    院檢驗結果，呈海洛因陽性反應，亦有該院95年12月5 日高
    市凱醫驗字第2944號鑑定書1 張存卷可查。足見被告之自白
    與事實相符，自得採為認定被告犯罪之證據。綜上所述，
    本件事證明確，被告之犯行，堪以認定。
二、被告甲○○前於94年間因施用毒品案件，經臺灣高雄地方法
    院以94年度毒聲字第2523號裁定送觀察勒戒後，認無繼續施
    用毒品傾向，於94年12月21日執行完畢，經臺灣高雄地方法
    院檢察署檢察官於94年12月23日以94年度毒偵字第8035號為
    不起訴處分確定，此有臺灣高等法院被告前案紀錄表1 紙在
    卷足參，其於前案觀察、勒戒執行完畢後，5 年內再犯本件
    施用毒品罪，自應依法論科。
三、按刑事法若干犯罪行為態樣，本質上原具有反覆、延續實行
    之特徵，立法時既予特別歸類，定為犯罪構成要件之行為要
    素，則行為人基於概括之犯意，在密切接近之一定時、地持
    續實行之複次行為，倘依社會通念，於客觀上認為符合1 個
    反覆、延續性之行為觀念者，於刑法評價上，即應僅成立一
    罪，有最高法院95年度台上字第1079號判決可資參照。蓋此
    種犯罪，只需包括論以一罪，已足以評價其不法內涵，無須
    另論以數罪，此即學理上所稱「集合犯」。而施用毒品具成
    癮性，甚難戒斷，施用者為追求快感並避免毒癮發作之痛苦
    ，須持續、密接施用毒品以解癮，是施用毒品行為，本質上
    具有反覆實施之特性，而多次施用毒品之犯行，社會通念亦
    認為客觀上符合1 個反覆、延續性之行為觀念。又被告前經
    觀察、勒戒，已如前述，其於勒戒完畢後仍為本件多次施用
    毒品犯行，顯已具成癮之病患人格特質，主觀上當有不斷施
    用之犯意。綜上所述，被告犯行已符合集合犯之要件，揆諸
    上開說明，應認僅成立一罪。末按本件以集合犯論處，雖與
    先前實務見解認係成立連續犯不同，然此僅屬法律見解之變
    更，與新舊法比較無涉，附此明。
四、核被告所為，係犯毒品危害防制條例第10條第1 項之施用第
    一級毒品罪，其持有之低度行為，應為施用之高度行為所吸
    收，不另論罪。又公訴人雖未就被告自95年8 月初某日起至
    同年8 月26日止，同年8 月30日至同年9 月24日止及同年9
    月28日起至同年10月底某日止施用海洛因之犯行起訴，惟被
    告此部分與起訴事實（被告95年8 月27日及9 月25日施用海
    洛因之行為），具集合犯之實質上一罪關係，為起訴效力所
    及，本院自得一併審理。
五、原審予以被告論科，固非無見，惟查本件被告係基於集合犯
    意，反覆延續施用海洛因，應僅成立一罪，而原審就起訴事
    實依數罪併罰之例論處，自有未合。又被告自95年8 月初某
    日起至8 月26日止，同年8 月30日起至9 月24日止，及同年
    9 月28日起至10月底某日止施用海洛因之犯行，雖未經公訴
    人起訴，惟被告此部分與起訴事實，具有集合犯之實質上一
    罪關係，為起訴效力所及，自應一併審理，原審漏未審酌，
    亦有未合。公訴人上訴意旨，雖指稱：被告95年11月29日施
    用海洛因之行為，應一併審理，固無足取，理由詳後述，然
    原判決有上述可議，自應由本院將原判決撤銷改判。審酌被
    告經觀察、勒戒執行完畢後，仍不知戒惕，一再施用，無視
    於毒品對於自身健康之戕害及國家對於杜絕毒品犯罪之禁令
    ，惡性非輕，然念及坦承犯行，態度良好，其施用毒品並無
    危害他人等一切情狀，量處如主文第2 項所示之刑。扣案之
    第一級毒品海洛因1 包（驗後淨重0.022 公克）、1 包（驗
    後淨重0.021 公克），屬查獲之第一級毒品，殘留海洛因之
    注射針筒1 支，已難與毒品海洛因析離，應視為第一級毒品
    ，爰依毒品危害防制條例第18條第1 項前段規定，併宣告沒
    收銷燬之。至於鑑驗耗損之毒品海洛因，既已滅失不存在，
    爰不予諭知沒收銷燬。另扣案之注射針筒2 支，係被告所有
    ，已經其供明卷，且為預備供其施用毒品所用之物，均依刑
    法第38條第1 項第2 款規定宣告沒收。
六、併辦意旨（臺灣高雄地方法院檢察署96年度毒偵字第417 號
    、第1859號）略以：被告於95年11月29日及96年1 月19日又
    分別施用第一級毒品海洛因各1 次，先後為警查獲，爰移請
    併案審理。惟被告於本院審理時自承：我自95年10月底至11
    月22日止，將近3 個禮拜，至台北工作沒有施用毒品，後來
    才再施用等情，足見被告移送併辦部分係另行起意，與本案
    施用毒品罪並無集合犯之實質上一罪關係，無從併案審理，
    應退回檢察官另行偵辦，併此明。
據上論斷，應依刑事訴訟法第369 條第1 項前段、第364 條、第
299 條第1 項前段，毒品危害防制條例第10條第1 項、第18條第
1項前段、刑法第11條、第38條第1項第2款，判決如主文。
本案經檢察官陳宗吟到庭執行職務。
中　　華　　民　　國　　96　　年　　4 　　月　　12　　日
                  刑事第三庭    審判長法  官   周賢銳
                                      法  官   黃仁松
                                      法  官   謝宏宗
以上正本證明與原本無異。
如不服本判決應於收受本判決後10日內向本院提出上訴書狀，其
未敘述上訴理由者，並得於提起上訴後10日內向本院補提理由書
狀（均須按他造當事人之人數附繕本）「切勿逕送上級法院」。
中　　華　　民　　國　　96　　年　　4 　　月　　13　　日
　　　　　　　　　　　　　　　　　　　書記官   熊惠津
附錄本件判決論罪科刑法條：
毒品危害防制條例第10條第1項
施用第一級毒品者，處 6 月以上 5 年以下有期徒刑。
                                                   W
